臺灣臺北地方法院刑事判決　　　　　　　 94年度訴字第406號
公　訴　人　臺灣臺北地方法院檢察署檢察官
被　　　告　丁○○
指定辯護人　本院公設辯護人戊○○
上列被告因偽造有價證券等案件，經檢察官提起公訴（93年度偵
字第14758號），本院判決如下：
    主    文
丁○○共同意圖供行使之用，而偽造有價證券，處有期徒刑年
貳月，扣案偽造之有價證券支票壹紙沒收。
    事    實
一、丁○○明知由姓名年籍不詳，綽號「阿寶」之成年男子所交
    付以彰化銀行城東分行為付款人、票號為ＰＡ000000
    0號、發票人為丙○○、已蓋好印鑑章之空白支票一紙，係
    來路不明之贓物，竟先於民國九十二年三月六日至七日間之
    某時，在臺北市○○區○○路四段四七七號一樓住處，收受
    「阿寶」所交付之上開支票。並於收受該支票之時，即意圖
    供行使之用暨意圖為自己不法之所有，與「阿寶」共同基於
    犯意聯絡，由丁○○先於收受該支票當日，在上開八德路之
    住所，偽造填寫屬支票應記載事項之付款金額（丁○○填寫
    國字之「捌仟元整」及阿拉伯數字之「8000」）及發票年月
    日（丁○○填寫「92年3月20日」），再於偽造支票完畢後
    ，於同月十三日，由丁○○持該支票向不知情之鄰居甲○○
    佯稱該支票係其收房租所得，因子女生病需醫藥費故需現金
    ，希望以該支票供作擔保之用向甲○○借款新臺幣（下同）
    一千五百元，致甲○○信以為真，陷於錯誤並進而交付一千
    五百元現金予丁○○。後甲○○因丁○○未清償借款，而於
    同月二十七日向臺北一信銀行松山分行提示上開支票時，因
    丙○○已辦理掛失止付而未兌現，始查悉上情，該支票後並
    於偵查中經甲○○提出予檢察官扣案。
二、案經臺北市政府警察局信義分局報請臺灣臺北地方法院檢察
    署檢察官偵查起訴。
    理    由
一、訊據被告丁○○固坦與姓名年籍不詳，綽號「阿寶」之成年
    男子為調現購買毒品，曾於前揭時地收受「阿寶」交付上開
    支票，並由其在該支票上填載金額及日期，且以該支票為擔
    保向甲○○借得一千五百元等事實（見本院卷九十四年五月
    二十四日準備程序筆錄第二頁及臺灣臺北地方法院檢察署九
    十三年度偵字第一四七五八號卷宗第二十九頁），惟矢口否
    認有收受贓物、偽造有價證券及詐欺之犯意，辯稱其不知該
    票據為贓物，該票據是「阿寶」所交付，因「阿寶」不知八
    千元之國字及阿拉伯數字如何寫，故請其代寫云云。查本件
    被告曾於九十二年三月六日至七日間之某時，在臺北市○○
    區○○路四段四七七號一樓住處，收受姓名年籍不詳，綽號
    「阿寶」之成年男子所交付以彰化銀行城東分行為付款人、
    票號為ＰＡ0000000號、發票人為丙○○、已蓋好印
    鑑章之空白支票一紙，後被告並於收受該支票當日，在上開
    其八德路之住所，填寫屬支票應記載事項之付款金額（即前
    述國字之「捌仟元整」及阿拉伯數字之「8000」）與發票年
    月日（即「92年3月20日」），再於同月十三日，由被告持
    之向不知情之鄰居甲○○稱該票據係其收房租所得，因子女
    生病需醫藥費故需現金，希望以該支票供作擔保之用向甲○○借款一千五百元，致甲○○信以為真進而交付一千五百元
    現金予丁○○等情，業據證人甲○○證述明確（見上開偵卷
    第十三頁至第十六頁、第三十八頁至第四十頁），並有支票
    一紙扣案可證（見上開偵卷第九十三頁），被告對此亦予承
    認（見本院上開準備程序筆錄第二頁至第三頁），此情已足
    認定。而該支票係丙○○所遭竊之物，業據證人丙○○證述
    明確（見上開偵卷第十三頁），是確屬丙○○失竊之贓物無
    誤，此情復足認定。被告雖辯稱不知道該支票係屬贓物云云
    ，然以常情觀之，被告自「阿寶」處收受支票，而阿寶又非
    該支票之發票人或背書人，是對該支票來源，理應產生懷疑
    ；況本件被告於收受支票時，該支票上僅有印鑑章，至於支
    票日期及金額均屬空白，而可由被告與「阿寶」任意隨意填
    寫，此更與常情有悖；徵諸被告向甲○○詐取現金時，亦謊
    稱該支票係收房租所得（見上開偵卷第三十九頁甲○○之證
    詞），顯見被告亦知該支票來路不明，恐甲○○起疑故藉詞
    掩飾。是被告所辯不知道自「阿寶」所收受之上開支票係贓
    物云云，並不足採。被告雖另辯稱係因為「阿寶」不會寫金
    額及日期之數字，故幫忙代寫云云，並無偽造有價證券之意
    云云。然被告既知該支票係屬贓物，竟仍在其上偽造填寫金
    額及日期之數字，已足認定其主觀上確已有偽造該屬支票之
    意；被告雖辯稱僅係幫忙「阿寶」代寫云云，然其於填寫之
    後卻又持該支票以需要醫藥費為由，向甲○○詐得一千五百
    元，顯見其並非僅係幫「阿寶」代寫而已，其與「阿寶」之
    間，已有犯意聯絡與行為分擔；況縱使「阿寶」當真不會書
    寫「捌仟元整」之國字，然對於阿拉伯數字之「8000、92、
    3、20」等極為簡單之阿拉伯數字，以現今教育水準觀之，
    與被告相若約二十八歲之「阿寶」（此為被告所自稱「阿寶
    」之年紀，見本院上開準備程序筆錄第四頁），竟亦不會填
    寫，實難以想像，足認其此點所辯亦不足採。又被告既明知
    該支票為贓物，支票之金額及日期復係自己填寫，竟向不知
    情之鄰居甲○○施用詐術，佯稱該票據係其收房租所得，因
    子女生病需醫藥費故需現金，希望以該支票供作擔保之用向
    甲○○借款一千五百元，亦足見其有為自己不法所有之詐欺
    意圖，此情同堪認定。綜上所述，本件事證明確，被告犯行
    已足認定，所辯並不足採。
二、按「行使偽造有價證券，以取得票面價值之對價，固不另論
    詐欺罪，但如以偽造之有價證券供作擔保或作為新債清償而
    借款，則其借款之行為，為行使有價證券以外之另一行為，
    其間有方法結果關係，應論以詐欺罪之牽連犯。」最高法院
    六十二年度第一次刑庭庭長會議決定（一）及最高法院九十
    年度台上字第五四一六號判決著有明文。本件被告持偽造支
    票行使供作擔保而借款，並非直接行使票據上權利，是其借
    款行為應另成立詐欺罪。又本件被告所填寫於該支票上之付
    款金額與發票年月日，依票據法第一百二十五條之規定，均
    屬支票之應記載事項，而支票性質上又係有價證券，故被告
    此部分之行為，自屬偽造有價證券。是核被告所為，係犯刑
    法第三百四十九條第一項之收受贓物罪、第二百零一條第一
    項之偽造有價證券罪及第三百三十九條第一項之詐欺取財罪
    。檢察官起訴書中就偽造有價證券部分雖誤載為係刑法第二
    百零一條第二項，然該部分已經公訴檢察官於公訴蒞庭中當
    庭更正（見本院九十四年四月二十六日準備程序筆錄第二頁
    至第三頁），本院並已就該部分告知被告刑事訴訟法第九十
    五條之權利（同見本院九十四年四月二十六日準備程序筆錄
    第三頁），是本院自得就該部分予以審理，併此敘明。被告
    偽造支票後持以行使，其行使之低度行為應為偽造之高度行
    為所吸收，不另論罪。又被告就所犯偽造有價證券罪及詐欺
    取財罪部分，與前述之「阿寶」有犯意聯絡及行為分擔，應
    依刑法第二十八條論以共同正犯。被告所犯收受贓物、偽造
    有價證券及詐欺取財三罪間，有方法目的之牽連關係，應依
    刑法第五十五條規定從一重論以偽造有價證券罪。爰審酌被
    告為購買毒品偽造支票，擾亂票據流通之正確性及所填金額
    僅八千元及其他一切情狀，量處如主文所示之刑。至扣案之
    支票一紙，係被告所偽造，已論述如前，爰依刑法第二百零
    五條規定，不問屬於被告與否，均應予以宣告沒收。
三、又被告雖聲請傳訊「阿寶」為證人，然卻始終未陳報「阿寶
    」之真實姓名年籍，依刑事訴訟法第一百六十三條之二第二
    項第一款，應認為係屬不能調查之證據而無庸加以調查，附
    此敘明。
據上論斷，應依刑事訴訟法第二百九十九條第一項前段，刑法第
二十八條、第二百零一條第一項、第三百三十九條第一項、第三
百四十九條第一項、第五十五條、第二百零五條，罰金罰鍰提高
標準條例第一條前段，判決如主文。
本案經檢察官乙○○到庭執行職務
中　　華　　民　　國　　94　　年　　9 　　月　　30　　日
　　　　　　　　　刑事刑十四庭審判長法  官  吳靜怡
                                    法　官  李家慧
                                    法  官　吳冠霆
上正本證明與原本無異。
如不服本判決，應於判決送達後10日內向本院提出上訴狀（應抄
附繕本）。告訴人或被害人如對於本判決不服者，應具備理由請
求檢察官上訴，其上訴期間之計算係以檢察官收受判決正本之日
期為準。
                                    書記官  楊文祥
中　　華　　民　　國　　94　　年　　9 　　月　　30　　日
附錄論罪科刑法條：
中華民國刑法第201條
意圖供行使之用，而偽造、變造公債票、公司股票或其他有價證
券者，處3年以上10年以下有期徒刑，得併科3千元以下罰金。
行使偽造、變造之公債票、公司股票或其他有價證券，或意圖供
行使之用，而收集或交付於人者，處1年以上7年以下有期徒刑，
得併科3千元以下罰金。
中華民國刑法第339條
(普通詐欺罪)
意圖為自己或第三人不法之所有，以詐術使人將本人或第三人之
物交付者，處5年以下有期徒刑、拘役或科或併科1千元以下罰金
。
以前項方法得財產上不法之利益或使第三人得之者，亦同。
前二項之未遂犯罰之。
中華民國刑法第349條
收受贓物者，處 3 年以下有期徒刑、拘役或 500 元以下罰金。
搬運、寄藏、故買贓物或為牙保者，處 5 年以下有期徒刑、拘役
或科或併科 1 千元以下罰金。
因贓物變得之財物，以贓物論。
